臺灣彰化地方法院刑事判決　　　　　　　99年度訴字第1200號
公　訴　人　臺灣彰化地方法院檢察署檢察官
被　　　告　林志豪
指定辯護人　王銘助律師
上列被告因殺人未遂案件，經檢察官提起公訴（99年度偵字第
7345號）， 本院判決如下：
    主  文
林志豪殺人未遂，累犯，處有期徒刑捌年；又殺人未遂，累犯，
處有期徒刑陸年。應執行有期徒刑玖年。
    事  實
一、林志豪曾因違反懲治盜匪條例案件，經本院以87年度重訴字
    第4號刑事判決判處有期徒刑8年2月，褫奪公權3年確定，於
    民國95年12月15日執行完畢出監，不知悔改（另於97年間因
    過失致死案件，經本院97年度交簡字第29號刑事判決判處有
    期徒刑6月，如易科罰金以新台幣1仟元折算1日確定，於98
    年3月1日執行完畢出監），因其係撿拾資源回收物為維生，
    與謝亞魯、梁金財兄弟2人（其2人係親兄弟，但不同姓氏）
    經常流連於彰化縣彰化市○○路1號彰化火車站前，故彼此
    互有熟悉，惟林志豪平日因細故不滿謝亞魯、梁金財兄弟2
    人之行事作風，故心生怨懟，於99年6月21日上午10時20 分
    許，見謝亞魯騎機車搭載梁金財進入彰化火車站，一時新仇
    舊恨齊湧心頭，竟基於殺人之犯意，拾他人所有而置放火車
    站處之水果刀，趨前朝尚騎座於機車之謝亞魯之左腰處，猛
    刺一刀，此時機車倒地，梁金財跳離機車，站於機車旁邊，
    林志豪仍未消除恨意，另萌基於殺人之犯意，復持該水果刀
    對梁金財之左胸上方處，猛刺一刀，致謝亞魯受有左側後腰
    部穿刺傷之傷害、梁金財受有左鎖骨下穿刺傷之傷害，而林
    志豪並未休手，再度持刀追逐謝亞魯，惟因謝亞魯奮力撿火
    車站騎樓下之掃把作抵抗狀，林志豪始罷手離去，謝亞魯、
    梁金財2人因此方倖免於死，而未遂其犯行。嗣林志豪於同
    日中午12時50分許，為警於彰化縣彰化市○○路93號其兄之
    租屋處查獲，並扣得水果刀1支。
二、案經被害人謝亞魯、梁金財訴由彰化縣警察局彰化分局報告
    臺灣彰化地方法院檢察署檢察官提起公訴。
    理  由
壹、程序方面：
一、按檢察官職司追訴犯罪，就審判程式之訴訟構造言，檢察官
    係屬與被告相對立之當事人一方，偵查中對被告以外之人所
    為之偵查筆錄，或被告以外之人向檢察官所提之書面陳述，
    性質上均屬傳聞證據。自理論上言，如未予被告反對詰問、
    適當辯解之機會，一律准其為證據，似有違當事人進行主義
    之精神，對被告之防禦權亦有所妨礙；然而現階段刑事訴訟
    法規定檢察官代表國家偵查犯罪、實施公訴，必須對於被告
    之犯罪事實負舉證之責，依法其有訊問被告、證人及鑑定人
    之權，證人、鑑定人且須具結，而實務運作時，偵查中檢察
    官向被告以外之人所取得之陳述，原則上均能遵守法律規定
    ，不致違法取供，其可信性極高，為兼顧理論與實務，乃於
    修正刑事訴訟法時，增列第159條之1第2項，明定被告以外
    之人（含被害人、證人等）於偵查中向檢察官所為陳述，除
    顯有不可信之情況者外，得為證據，並於92年9月1日施行（
    最高法院94年度臺上字第7416號判決意旨參照）。又所謂「
    顯有不可信性」，係指陳述是否出於供述者之真意、有無違
    法取供情事之信用性而言，故應就偵查或調查筆錄製作之原
    因、過程及其功能等加以觀察其信用性，據以判斷該傳聞證
    據是否有顯不可信或有特別可信之情況而例外具有證據能力
    ，並非對其陳述內容之證明力如何加以論斷，二者之層次有
    別，不容混淆（最高法院94年度臺上字第629號判決要旨可
    參）。經查，本件告訴人謝亞魯、梁金財等人在檢察官偵查
    時，均係以證人之身分，經檢察官告以具結之義務及偽證之
    處罰，經其等具結，而於負擔偽證罪之處罰心理下所為，係
    經以具結擔保其等證述之真實性，且無證據顯示其等於受檢
    察官訊問之證述係遭受強暴、脅迫、詐欺、利誘等外力干擾
    情形或在影響其等心理狀況致妨礙其自由陳述等顯不可信之
    情況下所為。是上揭證人分別於偵訊時之證述，依上開說明
    ，自均有證據能力。
二、被告以外之人於審判外之言詞或書面陳述，除法律有規定者
    外，不得作為證據，刑事訴訟法第159條第1項固定有明文。
    惟同法第159條之2亦明文規定：被告以外之人於檢察事務官
    、司法警察官或司法警察調查中所為之陳述，與審判中不符
    時，其先前之陳述具有較可信之特別情況，且為證明犯罪事
    實存否所必要者，得為證據。是被告以外之人，其等於警詢
    之供述如符合上開規定，當具有證據能力。本件證人即告訴
    人謝亞魯、梁金財等人於警詢之證述，對犯罪事實之描述，
    明白詳實，而於本院審理中，則有記憶不清而略以說明而已
    之情況。是其於警詢之證述，顯具有較可信之特別情況，且
    該等供述又為證明犯罪事實存在所必要者，故依上開說明自
    得作為證據。
三、再按本院審酌下列所引之供述證據及非供述證據，並無證據
    顯示係違法取得，且被告、檢察官復未於言詞辯論終結前，
    對該等證據之證據能力聲明異議，並均經本院於審理時當庭
    直接提示而為合法之調查，亦無證據顯示有取得程序不合法
    之狀況，本院認以之為證據均應屬適當，該等證據自均有證
    據能力，合先敘明。
貳、實體方面：
一、訊據被告林志豪對上開持水果刀使告訴人謝亞魯、梁金財受
    傷之事實，固坦承不諱，惟矢口否認涉有殺人未遂之犯行，
    並辯稱：伊係拉扯之間，不慎劃傷告訴人謝亞魯及梁金財，
    伊絕非故意為之，且亦無殺人犯意云云。但查：
  (一)上開被告林志豪如何持水果刀刺殺告訴人謝亞魯、梁金財，
    倖未生死亡結果之事實，業據證人即告訴人謝亞魯於警詢中
    ，證稱：「我在99年6月21日10時20分騎機車停放至彰化市
    ○○路1號（彰化火車站）前，我人還在機車駕駛座上，機
    車還沒停好，突然看到綽號『長腳』（經警查證為林志豪）
    男子，右手持刀上前刺我的左後背部一刀」、「我被林志豪
    殺傷後，我左手著安全帽跑到彰化火車站前騎樓下要拿掃把
    抵抗對方」等語（見彰化縣警察局彰化分局彰警分偵字第
    0990025951號刑案偵查卷宗第10頁）；於偵查中，具結證稱
    ：「當天我騎機車載梁金財到彰化火車站，我們剛停下，人
    都還沒有下車，林志豪突然拿水果刀刺我的左側腰一下，接
    著刺梁金財左胸上部一下」等語（見99年度偵字第7345號偵
    查卷宗第14頁）；於本院審理中，明白證稱：「我是來火車
    站跟他理論，他刀子就刺過來了，刺一下還不打緊，還刺我
    弟弟，還想繼續刺下去。」等語（見100年11月24日審判筆
    錄）及證人即告訴人梁金財於警詢中，證稱：「99年6月21
    日10時20分，我哥哥謝亞魯騎機車載我到彰化市○○路1號
    （彰化火車）前，突然看到綽號『長腳』（經警查證為林志
    豪）男子，右手持刀上前刺傷我哥哥謝亞魯左後背部一刀，
    這時後機車倒下，我跳到機車旁邊，對方又持刀往我左邊胸
    部上方刺一刀」等語明確（同上警卷第13頁），且有水果刀
    1把扣案及現場照片（自監視器所翻拍）4幀、財團法人彰化
    基督教醫院出具之診斷書影本2紙及告訴人2人受上開傷勢之
    就診病歷影本2份在卷可稽。
  (二)由財團法人彰化基督教醫院出具之診斷書影本2紙及就診病
    歷影本2份顯示：「告訴人謝亞魯受有左側後腰部穿刺傷之
    傷害」；「告訴人梁金財受有左鎖骨下穿刺傷之傷害」，該
    等傷勢非輕，且證人即診治告訴人謝亞魯傷勢之醫師陳偉雄
    到庭，具結證稱：「看到肌肉有斷裂現象，看起來像是利器
    所傷」、「（問：以那個位置來講，再深入的話是哪個器官
    ？）那個區域是腎臟跟脾臟。」、「當時研判深度差不多再
    1、2公分之間就會到腹腔裡面去，可能就會傷到腎臟或是脾
    臟。」、「（問：在醫學臨床判斷上，腎臟跟脾臟如果發生
    破裂或穿刺，是否會造成生命上的危險？）如果沒有緊急救
    醫，他有可能會有生命危險。」、「如果是劃的話，不會到
    肌肉層，我們研判應該是一個穿刺。」等語；另證人即診治
    告訴人梁金財傷勢之醫師李千慧亦到庭，具結證稱：「他是
    左側鎖骨下方有一個開放性傷口，印象中大概是5公分左右
    ，深大概3公分。」、「傷勢當時是看到那邊有一個開放性
    傷口，一直有出血的情況，因為當初急診時本來嘗試用加壓
    止血的方式，但是沒有辦法成功，所以後來才去手術房，再
    進一步把傷口打開來看看是否有急性出血的狀況，再做一些
    血管的修補。」、「（問：它有無穿刺到肌肉層？）有穿到
    肌肉，肌肉有被切開，裡面的血管有受到傷害。」、「這個
    位置因為是靜脈的損傷，如果有辦法持續加壓的話，不致於
    造成立即的危險，如果無法持續加壓的話，有可能會造成生
    命危險。」、「（問：依扣案的水果刀要造成這樣的穿刺傷
    ，當時行為人是輕劃就可以了，還是要帶力道的穿刺？）可
    能會需要力道才進的去。」、「（問：這個力道妳認為是輕
    一點還是重一點？）重一點。」等語（見本院100年11月24
    日審判筆錄），是顯見非但被告林志豪行兇致告訴人謝亞魯
    、梁金財受傷處，係人體重要器官所在之處，該處受創，若
    未能即時適當醫治，易生有喪命危險，且被告林志豪持扣案
    水果刀對告訴人行兇，其力道不小，否則無法生穿刺傷，故
    顯見被告林志豪所辯：伊係拉扯之間，不慎劃傷告訴人云云
    ，係脫罪之詞，其確係持扣案之水果刀以猛力突刺之方式，
    方致本件傷勢，應可認定。
  (三)依現場監視器所顯示之案發情況，係告訴人謝亞魯之左腰部
    受傷出血，而被告林志豪並未休手，再度持刀追逐告訴人謝
    亞魯，惟因告訴人謝亞魯奮力撿火車站騎樓下之掃把作抵抗
    狀，被告林志豪始罷手離去等情，有本院勘驗現場監視器錄
    影光碟筆錄及現場照片（自監視器所翻拍）4幀在卷可稽，
    是足見被告林志豪持刀行兇之時，其犯意甚堅，否則焉有出
    手行兇，已致2人之重要部位受有傷害，猶未罷手，一再持
    刀追逐之理。
  (四)另辯護人一度以被告林志豪之精神狀態是否有辨識行為違法
    或依其辨識而行為之能力，顯著減低云云置辯，惟本院委由
    行政衛生署草屯療養院對被告林志豪為行為時之精神狀態，
    該院鑑定結果認「林員受測動機差，不配合測驗相關」、「
    鑑定認林員犯行當時未因精神障礙或其他心智缺陷，致其辨
    識行為違法或依其辨識而行為之能力顯著減低，亦未達不能
    辨識行為違法或依其辨識而行為之程度」，有該院100年10
    月31日草療精字第100009100號函附之刑事鑑定報告書1份在
    卷可佐，是非但證明被告林志豪行兇時，其精神狀態係屬正
    常，且亦足徵被告林志豪係推諉事實之人，其所辯實不可採
    信。再者，內政部警政署鐵路警察局第三警務段彰化分駐所
    （該所設於彰化火車站旁）員警於被告林志豪行兇後，即據
    報立即抵達現場救護告訴人，且提供該所平日遊民建檔資料
    供報案民眾指認，因而確認行兇者係被告林志豪，並將相關
    資料及監視錄影資料交由彰化警察局彰化分局民生派出所等
    情，有內政部警政署鐵路警察局第三警務段100年2月9日鐵
    三警刑字第1000000556號函附卷可佐，是被告林志豪於逃回
    其兄位於彰化縣彰化市○○路93號租處後，固曾託人報警，
    但因彼時員警已知其係行兇者，故不符合自首之要件，附此
    說明。
  (五)綜上所述，足見被告林志豪所辯，與事實不符，係淡化罪責
    之詞，不可採信。從而，本件罪證明確，被告林志豪之犯行
    ，洵堪認定。
二、核被告林志豪所為上開持水果刀分別著手刺殺告訴人謝亞魯
    、梁金財行為之實施，惟未生死亡結果之行為，係均犯刑法
    第271條第2項、第1項之殺人未遂罪。被告林志豪著手殺人
    犯罪行為之實行而不遂，為未遂犯，依刑法第25條第2項之
    規，按既遂犯之刑減輕之。被告林志豪之上開殺人未遂行為
    ，雖係時間上緊接，惟係分別為之，非出手殺刺1刀所致之
    ，且被害人有2人，各異其法益，故應分論併罰，公訴人指
    係同種想像競合犯，應屬誤會。又查被告林志豪曾因違反懲
    治盜匪條例案件，經本院以87年度重訴字第4號刑事判決判
    處有期徒刑8年2月，褫奪公權3年確定，於95年12月15日執
    行完畢出監，有臺灣彰化地方法院檢察署刑案資料查註紀錄
    表、臺灣高等法院被告前案紀錄表各1份在卷可考，其於5年
    以內故意再犯本件有期徒刑以上之2罪，均為累犯，應各依
    刑法第47條第1項之規定加重其刑。上開有刑加重及減輕事
    由，依法先加後減。爰審酌被告林志豪曾有盜匪前科，素行
    非佳，不知痛改前非，努力向上，竟因細故即基於殺人之犯
    意，持水果刀對2名互有認識之人，施以猛力刺殺，雖未生
    死亡之結果，惟被害人因之受創甚鉅，及迄今未與被害人謝
    亞魯、梁金財達成和解，但被害人梁金財表示願意原諒被告
    林志豪暨被告林志豪於事後，一再飾詞淡化犯行，未見悔意
    等一切情狀，量處如主文所示之刑，並定應執行之刑，以示
    懲儆。另扣案之水果刀1支既非違禁物，且所有權又非屬被
    告林志豪（該水果刀因被告林志豪拾他人所置放之物，故未
    取得所有權），故不為沒收之諭知。
據上論斷，應依刑事訴訟法第299條第1項前段，刑法第271條第
2項、第1項、第25條第2項、第47條第1項、第51條第5款，判決
如主文。
本案經檢察官黃顗雯到庭執行職務。
中    華    民    國   100    年    12    月    15    日
                  刑事第三庭      審判長法官  洪志賢
                                  法      官  廖政勝
                                  法      官  張鶴齡
以上正本證明與原本無異。
如不服本判決應於收受判決後10日內向本院提出上訴書狀，並應
敘述具體理由；其未敘述上訴理由者，應於上訴期間屆滿後20日
內向本院補提理由書（均須按他造當事人之人數附繕本）「切勿
逕送上級法院」。
告訴人或被害人對於判決如有不服具備理由請求檢察官上訴者，
其上訴期間之計算係以檢察官收受判決正本之日期為準。
中    華    民    國   100    年    12    月    15    日
                                  書  記  官  許億先
附錄本案論罪科刑法條全文：
中華民國刑法第271條
（普通殺人罪）
殺人者，處死刑、無期徒刑或 10 年以上有期徒刑。
前項之未遂犯罰之。
預備犯第 1 項之罪者，處 2 年以下有期徒刑。